【裁判字號】    98,台上,1080
【裁判日期】    980618
【裁判案由】    塗銷抵押權登記等
【裁判全文】
最高法院民事裁定            九十八年度台上字第一○八○號
上   訴   人  豪旭實業有限公司
兼法定代理人  甲○○
上   訴   人  乙○○
共        同
訴 訟代理 人  徐揆智律師
被  上訴  人  金儀股份有限公司
法 定代理 人  丙○○
上列當事人間請求塗銷抵押權登記等事件，上訴人對於中華民國
九十八年二月十日台灣高等法院第二審更審判決（九十六年度重
上更(一)字第四八號），提起上訴，本院裁定如下：
    主  文
上訴駁回。
第三審訴訟費用由上訴人負擔。
    理  由
按上訴第三審法院，非以原判決違背法令為理由，不得為之。又
提起上訴，上訴狀內應記載上訴理由，表明原判決所違背之法令
及其具體內容，暨依訴訟資料合於該違背法令之具體事實；其依
民事訴訟法第四百六十九條之一規定提起上訴者，並應具體敘述
為從事法之續造、確保裁判之一致性或其他所涉及之法律見解具
有原則上重要性之理由。同法第四百六十七條、第四百七十條第
二項定有明文。而依同法第四百六十八條規定，判決不適用法規
或適用不當者，為違背法令；依同法第四百六十九條規定，判決
有該條所列各款情形之一者，為當然違背法令。是當事人提起上
訴，如以同法第四百六十九條所列各款情形為理由時，其上訴狀
或理由書應表明該判決有合於各該條款規定情形之具體內容，及
係依何訴訟資料合於該違背法令之具體事實。如依同法第四百六
十八條規定，以原判決有不適用法規或適用法規不當為理由時，
其上訴狀或理由書應表明該判決所違背之法令條項，或有關判例
、解釋字號，或成文法以外之習慣或法理等及其具體內容，暨係
依何訴訟資料合於該違背法令之具體事實，並具體敘述為從事法
之續造、確保裁判之一致性或其他所涉及之法律見解具有原則上
重要性之理由。上訴狀或理由書如未依上述方法表明，或其所表
明者與上開法條規定不合時，即難認為已合法表明上訴理由，其
上訴自非合法。本件原審以：主債務人即上訴人豪旭實業有限公
司（下稱豪旭公司）前以被上訴人之前身兆瑞股份有限公司未依
系爭經銷合約約定交付貨品，依合約附件第三條約定，應補償（
即給付違約金）豪旭公司新台幣（下同）二千九百十九萬九千七
百五十元，扣除豪旭公司積欠之貨款後，尚應給付二千五百九十
二萬八千五百二十三元，而起訴請求被上訴人如數給付部分，業
經台灣高等法院以九十六年度重上更(一)字第二○號判決豪旭公司
敗訴，並經本院以九十七年度台上字第一七九六號裁定駁回豪旭
公司之上訴而告確定（下稱前案確定判決），豪旭公司自應受該
確定判決既判力之拘束，不得以該確定判決言詞辯論終結前，所
提出或得提出而未提出之其他攻擊防禦方法為與該確定判決意旨
相反之主張；豪旭公司自不得於本件更行主張被上訴人未依經銷
合約交貨，應依合約附件第三條約定，補償伊二千八百二十五萬
四千七百五十元（前案主張二千九百十九萬九千七百五十元），
而與其積欠被上訴人之貨款債務抵銷。主債務人豪旭公司所負債
務既仍存在，上訴人甲○○為其連帶保證人、上訴人乙○○為物
上保證人，亦均不得主張該債務不存在暨請求被上訴人塗銷系爭
抵押權登記等詞，為上訴人敗訴之判決。上訴人對該判決提起上
訴，雖以該判決違背法令為由，惟核其上訴理由狀所載內容，無
非以指摘前案確定判決違背法令之理由，指摘原判決不當；暨對
於原審依本院四十二年台上字第一三○六號判例意旨，就豪旭公
司提出之新事證未予調查審認部分，指其理由不備，而非表明該
判決所違背之法令及其具體內容，暨依訴訟資料合於該違背法令
之具體事實；關於依民事訴訟法第四百六十九條之一規定提起上
訴部分，尤未具體敘述為從事法之續造、確保裁判之一致性或其
他所涉及之法律見解具有原則上重要性之理由，難認其已合法表
明上訴理由。依首揭說明，應認其上訴為不合法。又原判決係以
前案確定判決為據，認豪旭公司應受該確定判決既判力之拘束；
至於彼此間另一不當得利事件，台灣高等法院八十七年度重上更
(一)字第一三一號確定判決就兩造重要爭點所為之判斷，係前案確
定判決採為其裁判之基礎，原審因援引前案確定判決內容而為記
載，非原審以該不當得利確定判決理由為其裁判之基礎，此觀原
判決第六頁十三行至第七頁二十一行所載即明。是上訴人提出之
新事證是否足以推翻該不當得利事件之確定判決，顯與原審之判
決結果無涉，原審未予以論斷，自無違背法令可言。再訴訟標的
之法律關係，於確定之終局判決中經裁判者，當事人之一造以該
確定判決之結果為基礎，於新訴訟用作攻擊防禦方法時，他造應
受其既判力之拘束，不得以該確定判決言詞辯論終結前，所提出
或得提出而未提出之其他攻擊防禦方法為與該確定判決意旨相反
之主張，此為既判力之效力；而本院九十六年度台上字第二六○
號、第三○七號判決意旨，均係就法院於確定判決理由中有關訴
訟標的以外當事人所主張或抗辯之重要爭點為判斷之情形為闡釋
，上訴人援引上開判決，指其得提出新事證，推翻前案確定判決
之效力云云，自有誤會，附此敘明。
據上論結，本件上訴為不合法。依民事訴訟法第四百八十一條、
第四百四十四條第一項、第九十五條、第七十八條，裁定如主文
。
中    華    民    國  九十八  年    六    月   十八   日
                      最高法院民事第一庭
                          審判長法官  蕭  亨  國
                                法官  葉  勝  利
                                法官  高  孟  焄
                                法官  黃  秀  得
                                法官  袁  靜  文
      本件正本證明與原本無異
                                      書  記  官
中    華    民    國  九十八  年    七    月    七    日
                                                      v


司法院資訊處製作；財團法人民間司法改革基金會備份。
